臺灣高等法院花蓮分院刑事判決　　　　　　　　　九十三年度上更(二)字第六八號
　　上　訴　人　臺灣臺東地方法院檢察署檢察官
　　被　　　告　乙○○
　　指定辯護人　甲○○律師
右上訴人因被告傷害致死案件，不服臺灣臺東地方法院八十六年度訴字第二九九號，
中華民國八十七年八月二十日第一審判決（起訴案號：臺灣臺東地方法院檢察署八十
六年度偵字第二五一七號）提起上訴，判決後經最高法院第二次發回，本院更為判決
如左：
    主  文
原判決撤銷。
乙○○傷害人之身體因而致人於死，處有期徒刑柒年陸月。
    事  實
一、乙○○於民國（下同）八十二年間起即與林玉容在臺東縣金峰鄉嘉蘭村金峰分駐
    所後方農舍（無門牌號碼）同居，乙○○平日即經常酒後無故毆打林玉容。乙○○於八十六年七月卅日上午十時卅分許，酒後又在上開同居處所，基於傷害之犯
    意對林玉容拳打腳踢。且乙○○客觀上應能預見如對人之腹部毆擊，可能導致內
    臟破裂引起死亡結果，竟仍對其腹部毆打，致林玉容脾臟破裂，腹腔內出血。林
    玉容受傷後初無異樣，迨至八十六年八月四日下午二時許在金針山上工作時，因
    腹腔內已大量出血始覺腹痛，經前往醫院診治急救後延至同年月六日上午十時卅
    分不治死亡。
二、案經台東縣警察局大武分局報請臺灣臺東地方法院檢察署檢察官偵查起訴。
    理  由
一、訊之被告乙○○矢口否認有何傷害致死之犯行，辯稱：其並未經常毆打林玉容，
    八十六年七月二十七日當天雖與林玉容發生爭吵，因而曾有打林女二耳光，但並
    無打其腹部；林女脾臟破裂可能係於八十六年六月廿五日，因其遭鍾志國等人圍
    毆時，林女因在旁勸架亦遭鍾志國等人毆擊到身體所造成；也可能係因八十六年
    八月四日當天，其騎機車從金針山載林女下山就醫時，中途因機車傾倒而不慎壓
    傷了林女身體所致；至於八十六年七月卅日當日，其並未與林玉容發生任何爭吵
    云云。惟查：
（一）被告辯稱在八十六年六月二十五日被害人曾遭鍾志國等人毆傷一節，經原審法
      院傳訊被告所指毆打被害人之證人鐘志國、鐘政德、范新義以及侯建峰等人，
      均證稱未曾出手毆打過被告（見原審卷第三十一頁背面倒數第二行以下、原審
      卷第七十六頁以下）。該四人之證言容有可能畏罪而為不實之陳述，然當時至
      現場處理之警員邱克峰證稱：「我當天去，乙○○說沒有怎麼樣，他也不想告
      ，林玉容當時有說乙○○被打，她的神情沒有甚麼不一樣，她有沒有勸架，有
      沒有被打，我不知道，因為林玉容沒有說」等語（見原審卷第三十三頁背面）
      。依此證人所述，被告縱然有遭到毆打，其情節亦不甚嚴重，當不至於尚需林
      玉容奮不顧身護衛被告之可能；且鍾志國、鍾政德均稱與林玉容為表姊弟關係
      ，也經常在一起（同前筆錄），當不可能毆打林玉容。是被告所辯此節，顯然
      無可採信。
（二）另被告雖辯稱八十六年八月四日曾騎機車載被害人在山區跌倒，機車壓傷被害
      人身體一節；惟被告於原審供稱：因為她（指被害人）在車上動來動去，後來
      我把機車上的橡皮繩解下來，叫林玉容上機車，我用橡皮繩把我們綁在一起等
      語（原審卷第一九四頁）。依照被告上述情節，被告既騎乘機車搭載被害人復
      用橡皮繩將兩人綁住，則坐於後座之被害人胸腹部顯然緊靠被告背部，縱使確
      有機車傾倒之情形，機車亦不可能撞擊到被害人胸腹部；又被害人縱因機車傾
倒，亦不可能受有如解剖報告表所載「胸部瘀血」（見相驗卷第十六頁、十七
      頁、二十五頁、二十七頁、二十八頁）之傷害。況僱用被告與被害人二人之證
      人許福義證稱「乙○○後來跟我拿工錢，說他女朋友住院需要錢，他送他去住
      院，隔二天就聽說他女朋友死了，他女朋友不舒服要下來時，有跟我請假。．
      ．．以我園裡到山下那段路都是平路，低海拔，路很寬，海拔七百公尺」等語
      （原審卷第七十五頁）；足認被告所途經之地路面平坦，並非崎嶇不平。是被
      告辯稱於八十六年八月四日當日，有騎乘機車搭載被害人因路面崎嶇而致跌倒
      ，機車並壓傷被害人身體致脾臟破裂一節，亦非事實。至本院前審訊問被告所
      稱肇事當日為被害人診治之醫師戊○○稱「林女身體並無其他外傷」（見本院
      九十年九月二十四日筆錄第六頁），再訊問轉診被害人之台東馬偕醫院醫師曾
      祥洸亦證稱「身體沒有其他特別外傷」（本院同前筆錄第三頁），其等所述雖
      與檢察官相驗之解剖報告記載之外傷不符，應係該二位醫生係針對被害人腹痛
      診治，而未詳細檢查被害人全身所致。而此益見被害人當日送醫時，腹部並無
      明顯因遭機車壓傷所造成之傷痕。
（三）被告雖否認曾在八十六年七月三十日曾經毆打被害人，然查：
  １、被告在本件案發警訊首稱：從來沒有打過林玉容（警訊卷第一頁背面），繼於
      檢察官八十六年八月七日訊問時先稱：只有打過她一次，七月底至八月初間（
      相驗卷第十二頁背面），檢察官八十六年八月九日訊問則稱：偶而有打，最近
      一次是要到山上工作，她不去所以才打（偵查卷第四頁背面）；而於原審則供
      承：八十六年七月三十日上午，確實有打她，只有打她左右臉頰各一次（原審
      卷第七頁背面），已見被告試圖掩飾其有毆打被害人之情。
  ２、被害人之母丙○○於警訊中即稱「被告平日即經常毆打被害人，最近一次是在
      八十六年七月底，約早上十時許，在他們同居處所毆打林玉容，林玉容跑回家
      哭訴，並稱遭乙○○以拳頭毆打身體及搶下她的項鍊，致她身體多處疼痛及脖
      子有抓傷」（相驗卷第二頁以下）。而被害人之姊姊丁○○於警訊中稱「她告
      訴我項鍊被搶，脖子有傷」（相驗卷第十三頁背面）、「在七月三十日上午十
      時三十分，其返家時，告訴我其身體很痛，被乙○○毆打，但沒說被打的部位
      」（相驗卷第二十二頁背面第六行）。丁○○於原審法院審理中再稱「我姐姐
      有告訴我，當天他（指被告）用鐵皮屋的骨架打她」（原審卷第三十二頁背面
      ）「她說她頭暈、腹痛、腰痛，想要躺一下，她跟我要娘家的鑰匙，˙˙˙
      ˙拳打腳踢，她說乙○○用蓋輕鋼架的Ｃ型鋼打她，乙○○亂打，腰、肚子、
      腳都亂打」（原審卷第一三五頁）。上開二人對於被告於何時、何地毆打被害
      人之行為所證述之情節均相符合，其證言自有可信之處。
  ３、檢察官驗屍之驗斷書記載被害人多處瘀血，解剖報告表記載被害人「右後背瘀
      血、左臀部瘀血、胸部瘀血」，照片亦顯示被告害人右手臂有瘀血（相驗卷第
      十六頁背面、二十五頁、二十七頁、第二十八頁）。顯見被害人於生前確實有
      遭到毆打，而此等傷害，其部位散布後背、胸部以及臀部，顯然並非因車禍事
      故所造成，應屬遭毆打後所形成之傷。
  ４、又被告平日即經常毆打被害人，業經被害人之姊姊丁○○於警訊中陳述在卷（
      警卷第四頁），且證人即管區警員邱克峰亦稱：「我有聽到附近的人講（指被
      告）他常打林玉容」（見原審卷第三十二頁背面）。又據為被害人診治之醫師
      戊○○證稱：「其（指被害人）於八十三年至八十六年間共看診七次，其餘八
      十三年九月四日因鼻樑裂傷，眼角血腫到診所來看病，經縫合六針後，後來連
      續五次來換藥，八十四年四月十九日，因左上額血腫、左眼瘀青來就診，八十
      六年四月八日因頭暈來看診，八十六年八月四日因肚子疼來就診」（見本院九
      十年九月二十四日筆錄第五頁）。以醫師所述被害人所受傷害之部位，再參酌
      前揭證人之證言，可認被告確實有經常毆打被害人之行為。
  ５、再被告於警訊中亦自承：「最近一次爭吵是在二個星期前，為了工作的問題爭
      執，我一氣之下，便將她身上的金項鍊拔下，她便轉身回娘家了，我並未打她
      」（相驗卷第六頁第一行以下）；被告於偵查中再稱毆打時間為七月底至八月
      初（相驗卷第十二頁背面第六行以下、偵查卷第四頁背面倒數第四行以下）。
      依照被告所承曾拔下被害人身上之金項鍊，核與被害人之母丙○○前揭所轉述
      被害人遭毆打之情節相符；且被告亦稱被害人轉身回娘家，亦與被害人之母丙○○所陳述之情節相符。又被告自被害人身上拔下金項鍊，衡諸常情，被告必
      然使用物理上之力，斷無可能如被告於事後所辯，僅僅是掌摑被害人臉部；況
      如被告所辯僅係與被害人因工作發生爭吵，豈有拔下金項鍊之必要，顯見被告
      確實有與被害人發生激烈之爭執並毆打被害人之行為。
  ６、綜上各情，足堪認定被告確實有於八十六年七月三十日，基於傷害之犯意，毆
      打被害人林玉容之行為。被告辯稱：八十六年七月卅日當日，其並未與林玉容
      發生任何爭吵云云，亦無可取。
（四）至於被害人之死亡，與被告傷害行為間之關係：
  １、依照法醫師施維修證稱：「（問：七月三十日林玉容遭乙○○毆打是否可能導
      致死亡之原因？）有可能，按日期推算及受傷情形應有因果關係」（偵卷第十
      七頁背面）、「從醫學上判斷，被害人這種出血應該是三、四天內所受的傷害
      ，˙˙˙˙被害人脾臟四公分的傷口，應是在受外力傷害當時就已經造成的，
      傷口再慢慢出血，七天內也有可能」（原審卷第一百頁）。又據八十六年八月
      四日為被告診治之醫師戊○○以及曾祥洸均證稱被害人當時確實是腹部有大量
      積血（均見本院九十年九月二十四日筆錄），並有健康診所病歷（見相驗卷第
      七頁）及馬偕醫院函稱送院時「有嚴重貧血，腹膜炎徵象及內出血合併低血容
      性休克」（見原審卷第一三九頁）等情。亦足認被害人係因為脾臟遭被告於八
      十六年七月三十日毆打破裂後，因為傷口慢慢出血導致被害人死亡，從而被害
      人之死亡與被告之傷害行為間自有因果關係。
  ２、法醫師施維修雖另稱：八月四日機車跌倒受傷造成死亡之可能性，比七月三十
      日所受傷害致死的可能性大云云；惟被告所稱在八十六年八月四日因騎乘機車
      搭載被害人，機車跌倒致被害人受傷之情事並非事實，已如前述；則法醫師施
      維修上述推論，已無依附之事實，而無從採為被告有利之認定。
  ３、另斟酌被告與被害人為同居關係，事後被告尚與被害人一同外出工作，及見被
      害人腹痛即立刻送醫等情；堪認被告在出手毆打被害人時，主觀應無預見被害
      人將因此而死亡，亦無殺人之犯意。惟依照一般人之知識經驗，對於他人之腹
      部猛擊極可能導致他人腹部臟器受損而生死亡之結果，被告智力並無異於常人
      ，是其在客觀上應能預見其毆打被害人腹部之行為，可能導致被害人之死亡。
（五）被告前開傷害致人於死之犯行，復有工作明細表、馬偕紀念醫院台東分院各函
      暨附件、各勘驗筆錄、驗斷書、相驗屍體證明書、解剖報告表、錄音帶譯文、
      照片、解剖錄影帶、錄音帶、橡皮繩、馬偕醫院Ｘ光片為證。本件事證明確，
      被告犯行洵堪認定，應予依法論科。
二、核被告所為，係犯刑法第二百七十七條第二項前段之傷害致死罪。原審遽採信被
    告之辯解，而為被告無罪之判決，自有未洽。檢察官據此提起上訴，核有理由，
    應將原判決撤銷改判。爰審酌被告與被害人係屬同居關係，被告對於被害人平日
    即經常加以毆打，惡行非輕；且被告本次犯行將被害人毆打至遍體鱗傷，犯罪方
    法惡劣，犯後猶不知悔改，一再飾詞卸責；及被告之品行、生活狀況等一切情狀
    ，量處如主文第二項所示之刑。至於被告陳稱曾在毆打被害人時，自被害人頸部
    拔下金項鍊一條，雖與證人丙○○所陳述之情節相符，但被告於偵查以及警訊中
    均僅陳稱係拔下被害人之項鍊，並未自白係搶奪被害人之項鍊，則依被告所述情
    節僅足證明被告確實有毆打被害人之行為，至於拔下金項鍊是否構成搶奪之犯行
    ，則因被告是否有不法所有之意圖？是否持續佔有該項鍊？或是僅因毆打時扯下
    金項鍊？依被告所述尚無法獲得確實之心證，又未據檢察官就此部分提起公訴。
    而被害人業已死亡，已屬無從查證，復無金項鍊查獲在案。此外，亦查無其他積
    極證據足以證明被告有搶奪之犯行，自難僅以被告之自白及證人之傳聞證據認定
    被告有搶奪犯行，併此敘明。
據上論斷，應依刑事訴訟法第三百六十九條第一項前段、第三百六十四條、第二百九
十九條第一項前段，刑法第二百七十七條第二項前段，判決如主文。
本案經檢察官翟光軍到庭執行職務。
中      華      民      國    九十四    年      一      月      五      日
                                    審判長法官  吳  鴻  章
                                          法官  黃  永  祥
                                          法官  林  德  盛
右正本證明與原本無異。
如不服本判決，應於送達後十日內，向本院提出上訴狀。其未敘述理由者，並應於提
出上訴狀後十日內向本院補提理由狀(須附繕本)。
                                        書記官  劉  夢  蕾
中      華      民      國    九十四    年      一      月      五      日
附錄本案論罪科刑法條全文
刑法第二百七十七條
傷害人之身體或健康者，處三年以下有期徒刑、拘役或一千元以下罰金。
犯前項之罪因而致人於死者，處無期徒刑或七年以上有期徒刑；致重傷者，處三年以
上十年以下有期徒刑。
